最高法院刑事判決　　　　　　　　　　　　　　　九十一年度台上字第二一三五號
　　上　訴　人　甲○○
右上訴人因違反水利法案件，不服台灣高等法院中華民國八十八年十一月十七日第二
審判決（八十八年度上訴字第二九九八號，起訴案號：台灣桃園地方法院檢察署八十
六年度偵字第一一０七０號），提起上訴，本院判決如左：
    主  文
上訴駁回。
    理  由
按刑事訴訟法第三百七十七條規定，上訴於第三審法院，非以判決違背法令為理由，
不得為之。是提起第三審上訴，應以原判決違背法令為理由，係屬法定要件。如果上
訴理由狀並未依據卷內訴訟資料，具體指摘原判決不適用何種法則或如何適用不當，
或所指摘原判決違法情事，顯與法律規定得為第三審上訴理由之違法情形，不相適合
時，均應認其上訴為違背法律上之程式，予以駁回。本件上訴人甲○○上訴意旨略稱
：(一)、原判決認定上訴人於桃園縣新街溪旁之行水區內擅自採取砂石、堆置廢土，但
依卷附之照片，該處新街溪旁之兩側均有堤防，可見該處並非行水區；何況證人黃欽
英、劉寬銘於檢察官勘驗時證稱上訴人在該處堆置土石之前後，並沒有河川改道或水
泛溢成災之情形發生等語。原判決竟認定上訴人於行水區內擅自採取砂石、堆置廢土
，所認事實與證據資料不符。(二)、證人吳國良雖證稱依照新街溪水道治理計劃用地範
圍接續一覽表，可知該地為行水區云云，惟依新街溪水道治理計劃用地範圍接續一覽
表觀之，則該處第二十四號登錄之十五筆建地，有近二分之一土地劃歸在其所稱之水
道治理計劃線內，如此豈有建地劃歸在行水區內，顯見證人吳國良之證詞，應有偏頗
，原判決採其證詞，資為論罪之證據，復未說明認定行水區之理由，自有採證違法及
判決理由不備之違誤。(三)、依證人黃欽英於偵審中之證詞，僅稱見到有人以怪手（挖
土機）將砂石挖出，放在砂石車上運走，但不知何人僱用司機，無法確定是否上訴人
在挖或上訴人所僱用司機云云，則依黃欽英之證詞，顯不足為上訴人不利之認定，原
判決竟以黃欽英之證詞，資為論罪之證據，採證亦有違誤。(四)、原判決認定上訴人在
行水區內擅自採取砂石，並將砂石回填其承包之橫山橋之橋墩，圖得不法利益等情，
但未說明其認定之理由，亦有理由不備之違法。(五)、原判決認定上訴人有違反水利法
第七十八條第一項第三款之規定，應依同法第九十二條之一第一項後段論處，但上訴
人之行為是否已致生公共危險，仍非無疑，何況證人黃欽英、劉寬銘於檢察官勘驗時
證稱上訴人在該處堆置土石之前後，並沒有河川改道或水泛溢成災之情形發生等語，
原判決竟認致生公共危險，亦有適用法則不當之違法云云。
惟查：(一)、卷附之照片五幀，係警員在桃園縣大園鄉○○村○○○○段五二六號旁之
新街溪未登錄之河川地，查獲上訴人僱用劉增森在該處擅自以挖土機挖取砂石，並在
該地之橋墩旁傾倒廢土等情所拍攝，有警局移送書及照片可證（見偵查卷第二十一頁
至第二十三頁），故該照片足以證明上訴人有採取砂石、傾倒廢土之事實。而前開河
川地確屬行水區內之河川地，有桃園縣政府八十八年三月二十九日府工水字第五六五
０二號函可稽（見第一審卷第七十二頁），原判決依此函文，參酌桃園縣蘆竹鄉地政
事務所複丈成果圖（見第一審卷第九十三頁）、檢察官二次勘驗筆錄（見偵查卷第一
一０頁、第一三六頁）、證人陳石順、陳政傑、劉增森、吳國良之證詞、上訴人之部
分供詞等證據，認定上訴人在行水區之河川地，採取砂石、傾倒廢土，所認事實與證
據資料相符，並無證據理由矛盾之違法存在。至於證人黃欽英、劉寬銘於檢察官勘驗
時證稱上訴人在該處堆置土石之前後，並沒有河川改道或水泛溢成災之情形發生等語
（見偵查卷第一三六頁反面），此係就該處有無發生河川改道或水泛溢成災之情形而
言，不得以此供詞而認上訴人非在行水區之河川地採取砂石、傾倒廢土，故原判決採
證並無違法。(二)、桃園縣政府水利課職員吳國良證稱檢察官勘驗之地點即上訴人挖取
砂石、傾倒廢土之地點屬於行水區（偵查卷第一一０頁反面），所證與桃園縣政府八
十八年三月二十九日府工水字第五六五０二號函（見第一審卷第七十二頁）相符，原
判決採其證詞，自無違法，上訴意旨徒就事實審採證認事之適法職權行使，漫指原判
決採證違法，自非適法之第三審上訴理由。又原判決已說明認定行水區所憑之證據及
認定之理由，亦無判決理由不備之違法情事。(三)、證人黃欽英於偵審中之證詞，固僅
稱見到有人以怪手（挖土機）將砂石挖出，放在砂石車上運走，不知何人僱用司機，
無法確定是否上訴人在挖或上訴人所僱用司機云云；但上訴人僱用劉增森以挖土機挖
取砂石、傾倒廢土，已據劉增森供明，復為上訴人所供認，則原判決依憑黃欽英及劉
增森之供詞，參酌上訴人之部分供詞，認定上訴人與劉增森基於犯意之聯絡，由上訴
人僱用劉增森以挖土機挖取砂石、傾倒廢土，採證並無違法。(四)、原判決說明上訴人
擅自採取砂石、傾倒廢土之行為，已含竊盜、竊佔之性質，即已說明上訴人將砂石回
填其承包之橫山橋之橋墩有圖得不法利益之理由，並無理由不備之情形。(五)、證人黃
欽英、劉寬銘於檢察官勘驗時雖證稱上訴人在該處堆置土石之前後，並沒有河川改道
或水泛溢成災之情形發生（見偵查卷第一三六頁反面）。然查水利法第九十二條之一
第一項所謂「致生公共危險」，固以實際上須有具體危險之發生為要件，而屬具體之
危險犯；然其具體危險之存否，仍應依社會一般之觀念，客觀的予以判定，即依其妨
礙水流之具體情況，視其一般上是否有使流水改道，浸蝕護岸，而影響附近住家安全
之虞，以決定其危險之有無，非必已使堤岸潰缺，人、畜、房屋淹沒，始得謂其危險
已發生。據桃園縣政府八十八年九月二十八日府工水字第二０九一二二號函謂上訴人
在前述行水區內挖取砂石、堆置廢土，將阻礙新街溪水流，恐有危及新街溪順水流左
岸住戶之安全（見原審卷第二十八頁）；吳國良亦證稱上訴人在行水區內挖取砂石、
堆置廢土，會造成河川阻塞，有水利法之公共危險（見第一審卷第八十八頁）。原判
決據此認定上訴人在行水區內擅採砂石、傾倒廢土，致生公共危險，並無適用法則不
當之違法情形存在。上訴意旨或就原判決已論斷說明之事項，重為單純事實上之爭執
，或所指摘事項，顯與法律規定得為第三審上訴理由之違法情形不相適合，其上訴違
背法律上之程式，應予駁回。
據上論結，應依刑事訴訟法第三百九十五條前段，判決如主文。
中      華      民      國    九十一    年      四      月     十八     日
                              最高法院刑事第九庭
                                  審判長法官  陳  炳  煌
                                        法官  陳  正  庸
                                        法官  韓  金  秀
                                        法官  吳  信  銘
                                        法官  徐  文  亮
      右正本證明與原本無異
                                              書  記  官
中      華      民      國    九十一    年      四      月    二十二    日
